【裁判字號】    94,交聲,918
【裁判日期】    950313
【裁判案由】    違反道路交通管理處罰條例聲明異議
【裁判全文】
臺灣臺北地方法院交通事件裁定         94年度交聲字第918號
異  議  人
即受處分人  甲○○
上列異議人因違反道路交通管理處罰條例案件，對於交通部公路
總局臺北區監理所於94年8月30日所為之處分（原處分案號：北
監自裁字裁40-ABU949222號），聲明異議，本院裁定如下：
    主  文
原處分撤銷。
甲○○不罰。
    理  由
一、按法院受理交通事件，準用刑事訴訟法之規定，道路交通管
    理處罰條例第89條前段定有明文，是刑事訴訟法第154條「
    犯罪事實應依證據認定之，無證據不得推定其犯罪事實。」
    規定及最高法院40年台上字第第86號判例所揭示「事實之認
    定，應憑證據，如未能發現相當證據，或證據不足以證明，
    自不能以推測或擬制之方法，為裁判基礎。」之旨，於法院
    審理行為人違反道路交通管理處罰條例案件時，當有其適用
    。又最高法院76年台上字第4986號判例「認定犯罪事實所憑
    之證據，雖不以直接證據為限，間接證據亦包括在內，然而
    無論直接證據或間接證據，其為訴訟上之證明，須於通常一
    般之人均不致有所懷疑，而得確信其為真實之程度者，始得
    據為有罪之認定，倘其證明尚未達到此一程度，而有合理之
    懷疑存在而無從使事實審法院得有罪之確信時，即應由法院
    為諭知被告無罪之判決。」所揭示刑事訴訟法上法院認定事
    實之最重要原則之一－即認定被告有罪，就該有罪事實不能
    有任何之合理懷疑存在之原則於法院審理行為人違反道路交
    通管理處罰條例案件時，當有其適用，易言之，法院於審理
    行為人違反道路交通管理處罰條例案件，當踐行完畢調查證
    據之程序後，為事實之認定時，如就原處分機關所認定之行
    為人違規之事實仍有合理之訴訟上懷疑，而無法百分之百確
    信行為人確有該當於道路交通管理處罰條例各該處罰條文之
    構成要件事實時，此際即應依訴訟上之待證事實「倘有懷疑
    ，則從被告之利益作解釋」之證據法則，作對受處分人有利
    之認定。
二、原處分機關係以異議人即受處分人甲○○，於93年9月24日
    17時30分許，在臺北市○○路及市○○道口處，有持機器腳
    踏車駕駛執照駕駛小型車之違規情事，遂依道路交通管理處
    罰條例第21條第1項第2款規定，裁處異議人罰鍰新台幣1萬2
    千元。
三、訊據受處分人堅決否認有前揭違規行為，辯稱：伊為換新駕
    照才發現駕照被人盜用，伊不會開車，亦不認識車主，車主
    係南部人，而93年9月24日17時30分當時伊在安親班上班等
    語。經查：受處分人與車主不認識，而車主當時將車借給伊
    先生之五姐洪慈伸駕駛等情，業據證人即車主乙○○於本院
    95年1月23日調查時證稱：「DW-8443號車子是我的名字。93
    年9月24日那時車子給我先生的五姐洪慈伸在開，時間是在
    兩、三年前，詳細時間我忘了。五姐大約50幾歲，身材微胖
    ，當時我想名字改到五姐名下，但還沒變更。」舉發機關僅
    函稱「本案係當場攔停舉發案件，執勤員警依據駕駛人出示
    之身分證號查核身分暨核對旨揭車籍資料無訛後，始據違規
    事實依法掣單舉發且代保管號牌1面，並將通知道交駕駛人
    簽名收受無不當之處... 」等語，而證人即舉發違規之員警
    游添賢於本院95年1月23日調查時亦證稱：「我們發現牌照
    註銷，我攔下他們，他們沒有帶證件，我們查詢掌電是無照
    駕駛，我們依他們口述記資料。」舉發單位未提出違規之照
    片等佐證，亦不能排除當時之駕駛人提供員警虛偽之資料，
    故本院在有合理懷疑之情況，自難徒憑舉發機關之書函及員
    警之證述遽認受處分人即有上開違規行為。此外復查無其他
    積極證據足認受處分人有原處分機關所指之違規事實，自應
    作對受處分人有利之認定，原處分機關不察，遽對受處分人
    為上開裁決，即難認為允當，應認受處分人之異議為有理由
    ，自應由本院將原處分均撤銷，改諭知受處分人不罰，以資
    適法。
四、據上論斷，應依道路交通案件處理辦法第20條前段，裁定如
    主文。
中    華    民    國    95    年     3    月    13    日
                  交通法庭法  官  曾正龍
以上正本證明與原本無異。
如不服本裁定，應於送達後5日內，向本院提出抗告狀。
                          書記官  彭自青
中    華    民    國    95    年     3    月    13    日


司法院資訊處製作；財團法人民間司法改革基金會備份。
